臺灣高等法院高雄分院刑事判決　　　　　九十一年度上訴字第一三六三號
　　上　訴　人　台灣高雄地方法院檢察署檢察官
　　被　　　告　乙○○
右上訴人因被告違反稅捐稽徵法等案件，不服臺灣高雄地方法院八十九年度訴字第六
六號中華民國九十一年六月二十八日第一審判決（起訴案號：臺灣高雄地方法院檢察
署八十八年度偵字第二七六五九號，併辦案號：同署九十一年度偵字第一五三七六、
一五三七七、一五三七八、一五三七九、一五三八二、一九八四六號），提起上訴，
本院判決如左：
      主      文
上訴駁回。
      理      由
一、甲訴意旨略以：被告乙○○係位於高雄市前鎮區○○○路三十二巷一弄五號之乙
    全營造有限甲司（下稱乙全營造甲司）負責人，為依法應納稅之義務人；被告明
    知丙○○於八十六年間並未受雇於乙全營造甲司領取薪資，竟偽造自八十六年一
    月起至十二月止、所得人為丙○○、給付總額為新臺幣（下同）十七萬五千元之
    各類所得扣繳暨免扣繳憑單，並偽刻丙○○之印章，蓋在乙全營造甲司八十六年
    一月至十二月間丙○○薪資表，以詐術向財政部高雄市國稅局（下稱高雄市國稅
    局）申報，使其營運成本增加、營利減少，以此方式逃漏營利事業所得稅，足以
    生損害於丙○○及稅捐機關對於稅捐稽徵之正確性，因認被告涉犯刑法第二百十
    六條、第二百十五條行使業務上登載不實文書罪及稅捐稽徵法第四十一條之以詐
    術逃漏稅捐罪。
二、按犯罪事實應依證據認定之，無證據不得推定其犯罪事實，刑事訴訟法第一百五
    十四條定有明文；又認定不利於被告之事實，須依積極證據，苟積極證據不足為
    不利於被告事實之認定時，即應為有利於被告之認定，更不必有何有利之證據，
    最高法院三十年上字第八一六號著有判例可資參照。本件甲訴意旨認被告涉有刑
    法第二百十六條、第二百十五條行使業務上登載不實文書罪及稅捐稽徵法第四十
    一條之以詐術逃漏稅捐罪嫌，無非以丙○○之檢舉及高雄市國稅局移送函文及隨
    函檢附之檢舉書、各類所得扣繳暨免扣繳憑單申報資料、乙全營造甲司八十六年
 度營利事業所得稅結算申報書為其論據，訊據被告堅決否認有甲訴人所指犯行，
    辯稱：其確係乙全營造甲司負責人，八十六年間，下包劉珠蘭承包乙全營造甲司
    部分工程，而將已蓋妥丙○○印章之工資表及身分證影本等資料交予乙全營造甲
    司會計以請領工程款項，由乙全營造甲司會計依其所提資料支付含工人薪資等工
    程款項予劉珠蘭，被告並未經手任何丙○○工資之發放或審核，亦未偽造丙○○
    印章蓋用在工資表上，所列丙○○工資金額均已據實支給，並無偽造文書、逃漏
    稅捐等語。
三、經查：
（一）被告為乙全營造甲司負責人，已經原審依職權函查屬實，有高雄市政府建設局
      高市建設二字第００九四五號函暨有限甲司變更登記事項卡附卷可稽，而乙全
      營造甲司向高雄市國稅局申報丙○○自八十六年一月起至十二月止，在該甲司
      薪資所得為十七萬五千元，並檢附丙○○身分證正反面影本及蓋用丙○○印章
      之臨時工資表一份為憑，此經被告坦認不諱，除被告是否虛報丙○○薪資所得
      以逃漏稅捐外，核與高雄市國稅局財高國稅法字第八八０五四三四０號函暨丙
      ○○各類所得扣繳暨免扣繳憑單申報資料、乙全營造甲司八十六年度營利事業
      所得稅結算申報書所載大致相符，其中如乙全營造甲司虛報丙○○該筆薪資支
      出屬實，該甲司因而短繳之八十六年度營利事業所得稅為四萬三千七百五十元
      ，並經原審依職權查明無訛，有高雄市國稅局財高國稅法字第八九００四一二
      三號覆函可按。是所應審究者，乃為：被告是否明知丙○○並未向乙全營造甲
      司領取十七萬五千元之薪資而故意偽造文書、謊報是項支出以逃漏乙全營造甲
      司營利事業所得稅捐四萬三千七百五十元？
（二）乙全營造甲司所營事業為經營土木及建築工程，此觀卷附甲司變更登記事項卡
      所載自明，是該甲司為承攬特定工程而以日薪或時薪方式僱請勞工，或逕將部
      分工程轉由下包承攬，再依下包承攬工程施作進度及所提款項詳目給付工程款
      ，要為營運常態，合先敘明。而本件乙全營造甲司固於八十六年營利事業所得
      稅結算申報之際，列載該甲司全年共支付丙○○十七萬五千元薪資，因而短繳
      八十六年度營利事業所得稅達四萬三千七百五十元，經丙○○向高雄市國稅局
      檢舉而查獲，前已述及，然丙○○曾另出具撤銷檢舉申請書，表示係因一時失
      察而檢舉云云，有該撤銷檢舉申請書在卷可考，是丙○○之指述已非無疑；且
     該筆丙○○十七萬五千元之薪資，係乙全營造甲司依下包劉珠蘭所提工資表暨
      工人身分資料撥款予下包劉珠蘭後，由劉珠蘭發放予各該勞工，此據被告供陳
      在卷，且經證人劉珠蘭之證述屬實。又據劉珠蘭之供述，該份檢附丙○○身分
      證正反面影本、載有丙○○請領工資月份、金額並蓋用丙○○印章之工資表，
      係由工頭鄭武治整理後由其向乙全營造甲司提出以請款，雖鄭武治於原審審理
      中到庭否認曾為工頭或曾提出工人身分資料、蓋用領款印章之工資表予劉珠蘭
      ，稱其與劉珠蘭素不相識云云，惟鄭武治曾承攬被告所經營（登記負責人為被
      告之父曲志剛）、位於高雄市三民區○○○路四七五號十二樓之二之晉大營造
      有限甲司（以下簡稱晉大營造甲司）之工程，並偽造部分工人印章在臨時工工
      資表上虛偽填載部分工人支領薪資各十七萬元，且交付晉大營造甲司會計劉珠
      蘭以行使之，致晉大營造甲司依該不實資料製作各類所得扣繳暨免扣繳憑單以
      向高雄市國稅局申報營利事業所得稅，經原審另案判處有期徒刑七月，未據鄭
      武治上訴而確定，此經原審調閱原審八十九年度訴緝字第六八號偽造文書案件
      刑事卷宗審核屬實，其中劉珠蘭收取鄭武治所提檢附工人身分證正反面影本、
      載有工人請領工資月份、金額並蓋用工人印章之工資表之際，為求自保並釐清
      責任歸屬，曾要求鄭武治書立切結書表明該等文件資料俱為其所提出，而該切
      結書上鄭武治之簽名及所載內容咸為真實，並經鄭武治於另案審理中當庭辨識
      後肯認無訛，是鄭武治確曾提供檢附工人身分證正反面影本、載有各該工人請
      領工資月份、金額並蓋用工人印章之工資表予劉珠蘭收受，由不知情之劉珠蘭
      持向各該工程之定作人即乙全營造甲司或晉大營造甲司請領工程款項，已堪認
      定，其於原審審理中供稱與劉珠蘭素不相識云云，顯係避就之詞，委無可採，
      自難採為不利於被告之認定。
（三）前述檢附丙○○身分證正反面影本、載有丙○○請領工資月份、金額並蓋用丙
      ○○印章之工資表，既係由工頭鄭武治整理後交由不知情之下包劉珠蘭持向乙
      全營造甲司請領工程款，乙全營造甲司並已依該請領金額支出款項，自難認被
      告明知丙○○並未領得該筆薪資或偽造丙○○印章蓋用在工資表上，據以謊報
      是項支出以逃漏乙全營造甲司營利事業所得稅四萬三千七百五十元。
四、綜上所述，被告所辯上情，經調查結果，應堪採信。此外，復查無證據可資證明
    被告有偽造文書、謊報乙全營造甲司薪資支出以逃漏稅捐之犯行，揆諸首揭判例
    之意旨，應認不能證明被告犯罪，則原審所為被告無罪之諭知，並無不當。甲訴
    人上訴意旨，仍執前詞，指摘原判決不當，為無理由，應予駁回。
五、本件被告經起訴部分既經本院判決無罪，則檢察官移送併辦部分（臺灣高雄地方
    法院檢察署九十一年度偵字第一五三七六號、第一五三七七號、第一五三七八號
    、第一五三七九號、第一五三八二號、第一九八四六號）自與本件無裁判上一罪
    關係，而非甲訴人起訴效力所及，本院無從併案審理，應退回檢察官另行偵辦，
    併此敘明。
據上論斷，應依刑事訴訟法第三百六十八條，判決如主文。
本案經檢察官彭南雄到庭執行職務。
中    華    民    國     九十一     年       十       月      十六      日
                              臺灣高等法院高雄分院刑事第三庭
                                  審判長法官  謝宏宗
                                        法官  莊崑山
                                        法官  陳中和
右正本證明與原本無異。
檢察官如不服本判決應於收受本判決後十日內向本院提出上訴書狀，其未述上訴理
由者，並得於提起上訴後十日內向本院補提理由書狀。
                                      書記官  王秀娟
中    華    民    國     九十一     年       十       月      十七      日
                                                                        Ｑ
